---
title: "Introduction to Kormaps package"
author: "Keon-Woong Moon"
date: "`r Sys.Date()`"
output: rmarkdown::html_vignette
vignette: >
  %\VignetteIndexEntry{Vignette Title}
  %\VignetteEngine{knitr::rmarkdown}
  %\VignetteEncoding{UTF-8}
---

Kormaps 패키지는 한국한국행정지도 Shape파일을 R에서 사용하기 쉽도록 변환한 패키지입니다. 이 패키지를 이용하면 각종 통계자료와 행정구역을 연계하여 단계구분도(Choropleth map)을 쉽게 만들 수 있게 하기 위하여 패키지를 제작하였습니다. 한국행정지도 Shape파일은 통계지리정보서비스(sgis.go.kr)에서 제공하는 2010년 행정경계구역지도 Shape 파일을 빠른 속도로 단계구분도를 그릴 수 있도록 파일을 단순화한 후 국제규격에 맞게 형식을 변형한 후 만들었습니다. Shape파일 단순화에 대한 자세한 내용은 패키지 제작자가 쓴 ["웹에서 클릭만으로 하는 R 통계분석(한나래,2015)"](http://www.aladin.co.kr/shop/wproduct.aspx?ItemId=66714863) 책을 참조하십시요.  static image를 만들고자 할 때는 tmap패키지를 이용하면 쉽게 단계구분도를 그릴 수 있으며 웹상에서 축소/확대가 가능한 단계구분도를 그리고 싶을 때는 leaflet 패키지를 이용하면 좋습니다. 또한 국가통계포털(kosis.kr)에서 제공하는 2010년 인구총조사 데이타와 지도 데이타를 합친 데이터를 제공하므로 단계구분도를 연습해보는데 도움이 될 것입니다. 패키지에서 제공하는 행정구역지도 데이터는 다음과 같습니다. 

- kormap1: 2010년 행정구역지도 level1(시/도별)
- kormap2: 2010년 행정구역지도 level2(시/군/구)
- kormap3: 2010년 행정구역지도 level3(읍/면/동)

2010년 인구통계와 병합된 지도데이타도 제공됩니다. 

- korpopmap1: 2010년 행정구역지도 level1(시/도별) + 인구총조사(2010)
- korpopmap2: 2010년 행정구역지도 level2(시/군/구) + 인구총조사(2010)
- korpopmap3: 2010년 행정구역지도 level3(읍/면/동) + 인구총조사(2010)


## 패키지 설치하기

Kormaps 패키지는 CRAN에 등록되어 있지 않습니다. 한국행정구역 지도이기 때문에 함수에 한글이 포함되어 있어 CRAN에 등록하기 어렵습니다. 현재는 Github 에 저장되어 있으며 github에 있는 패키지를 설치하려면 먼저 devtools 패키지를 설치하여야 합니다. 이후 devtools 패키지의 install_github()함수를 이용하여 패키지를 설치합니다.

```{r,eval=FALSE}
install.packages("devtools")  # 한번 설치한 경우에는 다시 설치할 필요 없습니다.
devtools::install_github("cardiomoon/Kormaps")
```

## 행정구역 지도 그리기

Kormaps 패키지와 tmap 패키지를 이용하면 단계구분도를 쉽게 그릴 수 있습니다. 먼저 시도경계지도는 다음과 같이 그립니다.

```{r,message=FALSE,fig.height=5,fig.width=5}
require(Kormaps)
require(tmap)
require(magrittr)
require(leaflet)

qtm(kormap1)
```

2010년 인구통계자료와 통합된 지도는 korpopmap1입니다. 다음은 총인구_명으로 구분된 단계구분도입니다.

```{r,message=FALSE,fig.height=5,fig.width=5}
<<<<<<< HEAD
<<<<<<< HEAD
qtm(korpopmap1,"총인구_명")
=======
qtm(korpopmap1,"총인구_명")+tm_layout(fontfamily="NanumGothic")
>>>>>>> v0.1.0
=======
qtm(korpopmap1,"총인구_명")
>>>>>>> origin/master
```

인구통계자료에 포함된 항목은 다음과 같습니다.
```{r,comment=NA}
colnames(korpopmap1@data)
```

시/군/구 지도는 korpopmap2입니다.
```{r,message=FALSE,fig.height=5,fig.width=5}
<<<<<<< HEAD
<<<<<<< HEAD
=======
>>>>>>> origin/master
qtm(korpopmap2,"총인구_명")
```

```{r,echo=FALSE}
#' Select subdata of map
#'
#' @param map an object of class Shape(SpatialPolygonsDataFrame)
#' @param area a string of area looking for
#'
#' @return Subdata of class Shape of which code matched with area
submap <- function(map,area){
    code<-area2code(area)
    if(length(code)>0) {
        code1=paste0("^",code)
        temp=Reduce(paste_or,code1)
        mydata<-map[grep(temp,map$code),]
    }
}

#' Returns whether x is integer(0)
#'
#' @param x a numeric vector
is.integer0 <- function(x) { is.integer(x) && length(x) == 0L}

#' Paste '|' between vectors
#' @param ... one or more R objects, to be converted to character vectors.
paste_or <- function(...) {
    paste(...,sep="|")
}

#' Seek area from data areacode and returns the code
#'
#' @param area a string looking for
#'
#' @return a code if the area is found, else returns NA
area2code <- function(area){
    result<-c()
    for(i in 1:length(area)){
        pos<-grep(area[i],areacode[[2]])
        if(!is.integer0(pos)) temp<-areacode[pos,1]
        else {
            pos<-grep(area[i],areacode[[3]])
            if(!is.integer0(pos)) temp<-areacode[pos,1]
        }
        result=c(result,temp)
    }
    result
}

```
<<<<<<< HEAD
=======
qtm(korpopmap2,"총인구_명")+tm_layout(fontfamily="NanumGothic")
```


>>>>>>> v0.1.0
=======
>>>>>>> origin/master
submap() 함수는 지도 중에서 원하는 지역만 골라서 지도를 그릴 수 있도록 해줍니다.
```{r,fig.width=5,fig.height=5}
Seoul2=submap(korpopmap2,"서울")
qtm(Seoul2,"외국인_계_명")+tm_layout(fontfamily="NanumGothic")
```

읍/면/동 지도는 korpopmap3입니다. 대구시의 읍/면/동 단계구분도를 보려면 다음과 같이 합니다.
```{r,fig.width=5,fig.height=5}
qtm(submap(korpopmap3,"대구"),"아파트_호")+tm_layout(fontfamily="NanumGothic")
```

또한 여러개의 지역으로 지도를 그리고 여러개의 layer를 넣는 것도 가능합니다.

```{r,fig.width=5,fig.height=5}
qtm(submap(korpopmap3,c("전라","광주")),"총인구_명")+
    tm_layout(title="호남지역 읍/면/동별 총인구수",fontfamily="NanumGothic")
```

## leaflet을 이용한 동적인 지도

leaflet패키지는 자바를 이용하여 동적인 지도를 그려줍니다. Kormaps패키지에 포함되어 있는 myleaflet()함수는 여러 layer를 가지는 동적인 지도를 쉽게 구현해줍니다. 이 단계구분도는 축소/확대가 가능하고 클릭시 행정구역과 인구통계정보를 보여줍니다. 


<<<<<<< HEAD
```{r,results='asis'}
#require(leaflet)
#myleaflet(korpopmap1,"총인구_명")
``
<<<<<<< HEAD

또한 하나의 지도에 여러개의 layer를 넣는 것도 가능합니다.

```{r,results='asis'}
#require(leaflet)
#myleaflet(submap(korpopmap3,"광주"),choices=c("남자_명","여자_명","주택_계_호"))
=======
```{r,results='asis',fig.width=5,fig.height=5}
myleaflet(korpopmap1,"총인구_명")
```

또한 하나의 지도에 여러개의 layer를 넣는 것도 가능합니다.

```{r,results='asis',fig.width=5,fig.height=5}

myleaflet(submap(korpopmap3,c("전라","광주")),choices=c("남자_명","여자_명","주택_계_호"))
>>>>>>> v0.1.0
=======

또한 하나의 지도에 여러개의 layer를 넣는 것도 가능합니다.

```{r,results='asis'}
#require(leaflet)
#myleaflet(submap(korpopmap3,"광주"),choices=c("남자_명","여자_명","주택_계_호"))
>>>>>>> origin/master
```




또한 이를 이용하여 웹 어플리케이션을 제작하는 것도 가능합니다. 다음 주소를 가보시면 이를 이용해 구현한 웹앱을 보실수 있습니다.

[http://r-meta.com:3838/tmap2](http://r-meta.com:3838/tmap2)
